臺灣臺南地方法院刑事判決　　　　　　 100年度訴字第1457號
公　訴　人　臺灣臺南地方法院檢察署檢察官
被　　　告　吳政和
上列被告因違反毒品危害防制條例案件，經檢察官提起公訴（10
0 年度毒偵字第1549號），被告於準備程序就被訴事實為有罪之
陳述，經本院合議庭裁定由受命法官獨任行簡式審判程序，判決
如下：
    主  文
吳政和施用第一級毒品，累犯，處有期徒刑拾壹月。
    事  實
一、吳政和前於民國95年間因施用毒品、竊盜、偽造文書案件，
    經本院分別以95年度訴字第1103號、95年度易字第318 號、
    95年度簡字第2653號判決判處有期徒刑1年2月、1年、3月確
    定，嗣經本院以96年度聲字第799號裁定定應執行有期徒刑2
    年3月；又於95年間因竊盜、妨害公務案件，經本院以95 年
    度簡字第3651號判決分別判處有期徒刑4月、3月，應執行有
    期徒刑6月確定。上開本院96年度聲字第799號裁定所定之應
    執行刑有期徒刑2年3月及95年度簡字第3651號判決所定之應
    執行刑有期徒刑6 月，因中華民國96年罪犯減刑條例施行，
    經本院以96年度聲減字第4656號裁定減為有期徒刑1年1月又
    15日及3月確定，二案接續執行，於97年1月10日執行完畢。
二、吳政和於87年間因施用毒品案件，經本院以87年度毒聲字第
    579 號裁定令入勒戒處所觀察、勒戒，嗣因無繼續施用傾向
    於87年10月17日執行完畢出所。又於上開觀察、勒戒執行完
    畢5年間之89年2月初至3月3日止施用毒品，再經本院以89年
    度毒聲字第1666號裁定令入勒戒處所觀察、勒戒，嗣因無繼
    續施用傾向於89年6月23 日執行完畢出所。詎吳政和猶不知
    悔改，基於施用第一、二級毒品之犯意，於100年6月28日上
    午7 時許，在友人「阿龍」住處，同時施用第一級毒品海洛
    因及施用第二級毒品甲基安非他命1次。嗣於100年7月1日上
    午6 時許，因他案通緝為警查獲，經其同意採尿送驗後呈嗎
    啡陽性及安非他命類初步檢驗陽性反應，而查悉上情。
三、案經臺南市政府警察局歸仁分局報告臺灣臺南地方法院檢察
    署檢察官偵查起訴。
    理  由
一、本件係經被告吳政和於準備程序當庭表示認罪，而經本院裁
    定以簡式審判程序加以審理，依據刑事訴訟法第273條之2、
    第159條第2項之規定，不適用傳聞法則有關限制證據能力之
    相關規定，合先敘明。
二、上開事實業經被告坦承不諱，且其為警查獲所採集之尿液檢
    體，經送檢驗結果，分呈嗎啡陽性反應（按海洛因係由嗎啡
    經化學合成而製得，經注射進入人體後，因代謝分解成嗎啡
    ，因此施打海洛因後，由尿液中檢驗結果仍為嗎啡反應）及
    初步檢驗結果安非他命類陽性反應（雖確認檢驗結果安非他
    命數值128、甲基安非他命數值481，判定該尿液之安非他命
    及甲基安非他命檢驗結果為「陰性」，然係依據上開行政院
    衛生署公布之「濫用藥物尿液檢驗作業準則」第18條確認檢
    驗之閾值規定【在下列閾值以上者，應判定為陽性：一、安
    非他命類藥物：(一)安非他命：500ng/mL。(二)甲基安非他命：
    甲基安非他命500 ng/mL，且其代謝物安非他命之濃度在100
    ng/mL以上。】。惟該準則第20 條規定，司法案件之濫用藥
    物尿液，必要時可採用最低可定量濃度為閾值，不受第15條
    、第18條規定限制。），有台灣檢驗科技股份有限公司100
    年7月20 日出具之報告編號KH／2011／00000000號濫用藥物
    檢驗報告暨臺南市政府警察局歸仁分局毒品犯罪嫌疑人尿液
    採驗作業管制紀錄清冊各1 件在卷可稽。足認被告自白核與
    事實相符。
三、按施用第一、二級毒品為犯罪行為，毒品危害防制條例第10
    條第1項及第2項各定有處罰明文。故施用該毒品者，依前揭
    規定本應科以刑罰，惟基於施用毒品之人，兼有病患屬性，
    乃於刑事政策上對合於一定條件之施用者，依同條例第20條
    、第23條之規定，施以觀察、勒戒及強制戒治之治療，期以
    保安處分替代刑罰，戒斷其身、心癮。嗣因其程序過於繁雜
    ，上揭條例於92年7月9日修正公布，自93年1月9日施行，將
    該第20條、第23條之保安處分程序，單純區分為「初犯」、
    「5年內再犯」及「5年後再犯」3 種；依其立法理由之說明
    ：「初犯」，經觀察、勒戒或強制戒治後，應為不起訴處分
    或不付審理之裁定；經觀察、勒戒或強制戒治執行完畢釋放
    後，「5 年內再犯」者，因其再犯率甚高，原實施之觀察、
    勒戒及強制戒治既已無法收其實效，爰依法追訴或裁定交付
    審理。至於經觀察、勒戒或強制戒治執行完畢釋放後，「5
    年後再犯」者，前所實施之觀察、勒戒或強制戒治已足以遮
    斷其施用毒品之毒癮，為期自新及協助其斷除毒癮，仍適用
    「初犯」規定，先經觀察、勒戒或強制戒治之程序。從而依
    修正後之規定，僅限於「初犯」及「5年後再犯」2種情形，
    始應先經觀察、勒戒或強制戒治程序，不能逕行起訴，亦即
    設為施用毒品罪起訴條件之限制。但倘被告於5 年內已再犯
    ，經依法再為保安處分或追訴處罰者，縱其第3次（或第3次
    以上）施用毒品之時間，在初犯之保安處分執行完畢釋放5
    年以後，即非屬「5年後再犯」之情形，且因前有「5年內再
    犯」情形，顯見其再犯率甚高，原實施之保安處分無法收其
    實效，毋庸仍予寬典處遇，而應依該條例第10條逕予刑罰制
    裁。至於第3次（或第3次以上）施用毒品之時間，是否宜有
    期間限制？以多久為適宜？則分屬刑事政策、專門醫學之範
    圍，非審判機關所能決定，有待循立法途徑解決，此為本院
    （即最高法院）近來之統一見解。（最高法院95年度第7 次
    刑事庭會議決議內容及97年度第5 次刑事庭會議決議、最高
    法院98年度台非字第327號判決參照、98年度台上字第7296
    號判決，亦同此見解）。查被告前因施用毒品案件，經裁定
    觀察、勒戒，並於87年10月17日執行完畢，惟又於89年間再
    因施用毒品案件，經法院裁定令入勒戒處所施以觀察、勒戒
    確定，有臺灣高等法院被告前案紀錄表在卷可查。則被告於
    100年6月28日上午7 時，施用海洛因及甲基安非他命之犯行
    ，揆諸上開說明，已非屬上述「初犯」或「五年後再犯」應
    先經觀察、勒戒或強制戒治程序之2 種情形，自應依法追訴
    處罰。
四、按海洛因、甲基安非他命係毒品危害防制條例第2條第2項第
    1款、第2款所明定之第一級、第二級毒品，不得非法持有、
    施用。核被告所為，係犯毒品危害防制條例第10條第1 項之
    施用第一級毒品海洛因罪及同條第2 項之施用第二級毒品甲
    基安非他命罪。又被告施用第一、二級毒品前同時持有海洛
    因、甲基安非他命之低度行為，應分別為施用之高度行為所
    吸收，均不另論罪。另被告於本院審理中供承係將海洛因、
    甲基安非他命同時施用等語，卷內又別無旁證，足資證明被
    告係分別施用海洛因及甲基安非他命，自應為有利於被告之
    認定，則被告1 次施用毒品之行為，同時觸犯毒品危害防制
    條例第10條第1項及同條第2項之施用第一、二級毒品罪名，
    應依刑法第55條想像競合犯之規定，從一重論以毒品危害防
    制條例第10條第1 項之施用第一級毒品罪處斷，併此敘明。
    查被告有事實欄所載之有期徒刑執行完畢紀錄，有前開臺灣
    高等法院被告前案紀錄表可按，其於有期徒刑之執行完畢後
    5 年內，故意再犯本件有期徒刑以上之犯行，為累犯，應依
    刑法第47條第1 項之規定加重其刑。爰審酌海洛因及甲基安
    非他命戕害身心，而被告前因施用毒品經送觀察、勒戒及刑
    之執行後，猶不思戒絕革除惡習，再為本件犯罪，顯未因前
    所受觀察、勒戒及刑之執行而記取教訓，惟其施用毒品所生
    危害，實以自戕身心健康為主，對於他人生命、身體、財產
    等法益，尚無明顯而重大之實害，兼衡其犯罪後坦承犯行等
    一切情狀，爰量處如主文所示之刑。
五、又被告於警詢時供承本件毒品來源為綽號「阿憨」之人，惟
    未供出其真實年籍，致警方未能因而破獲綽號「阿憨」之人
    違反毒品危害防制條例犯行，有臺南市政府警察局歸仁分局
    100 年11月18日南市警歸偵字第1000027811號函在卷可查（
    本院卷第28頁），是本件無毒品危害防制條例第17條第1 項
    減輕或免除其刑之適用；又該局查獲被告施用毒品犯行，係
    經檢舉，早已得知被告有施用毒品之惡習，且被告為毒品危
    害防制條例案件通緝犯，亦有上開該局函文在卷可按，是被
    告於本件犯行自無自首減刑之適用，均附此敘明。
據上論斷，應依刑事訴訟法第273條之1第1項、第299條第1 項前
段，毒品危害防制條例第10條第1項、第2項，刑法第11條、第47
條第1項、第55條，判決如主文。
本案經檢察官薛雯文到庭執行職務。
中    華    民    國   100    年    12    月    21    日
                  刑事第三庭    法  官  施介元
以上正本證明與原本無異。
如不服本判決應於收受本判決後10日內向本院提出上訴書狀，並
應敘述具體理由。其未敘述上訴理由者，應於上訴期間屆滿後20
日內向本院補提理由書狀（均須按他造當事人之人數附繕本）「
切勿逕送上級法院」。
                                書記官  周怡青
中    華    民    國   100    年    12    月    21    日
附錄本判決論罪科刑法條
毒品危害防制條例第10條
施用第一級毒品者，處 6 月以上 5 年以下有期徒刑。
施用第二級毒品者，處 3 年以下有期徒刑。